【裁判字號】    98,上易,120
【裁判日期】    980330
【裁判案由】    贓物等
【裁判全文】
臺灣高等法院臺南分院刑事判決         98年度上易字第120號
上  訴  人  臺灣臺南地方法院檢察署檢察官
上  訴  人
即  被  告  甲○○
選任辯護人  邱銘  律師
上  訴  人
即  被  告  丁○○
被      告  戊○○
上列上訴人因被告等贓物案件，不服臺灣臺南地方法院97年度易
字第1311號中華民國97年10月15日、97年11月4日、97年12月23
日第一審判決（起訴案號：臺灣臺南地方法院檢察署95年度偵字
第17636號、17637號、96年度偵字第6559號、97年度偵字第1011
9號），提起上訴，本院判決如下：
    主  文
原判決關於甲○○部分撤銷。
甲○○故買贓物，共參罪，各處有期徒刑拾月，各減為有期徒刑
伍月；又寄藏贓物，處有期徒刑捌月，減為有期徒刑肆月。應執
行有期徒刑壹年肆月。
其他上訴駁回。
    事  實
一、甲○○基於故買贓物之犯意，明知：(一)盧安成（原審另結）
    於95年11月6日上午0時許，在苗栗縣火焰山山腳下大安溪河
    床，竊取庚○○所有之KATO牌、型號：1250型、機身號碼：
    6101W號挖土機，係來路不明之贓物，經由林建宥牙保，竟
    以新臺幣 (下同)22 萬元向盧安成買受。(二)盧安成於95年11
    月16日上午0時許，在彰化縣北斗鎮○○路舊濁水溪11號橋
    圳溝旁，所竊取辛○○所有SUMITOMO牌、型號：280型、機
    身號碼：8910號挖土機，係來路不明之贓物，經由林建宥牙
    保，以17萬元向盧安成買受。(三)盧安成與其女朋友楊玲於
    95年11月30日上午3時許，在嘉義縣水上鄉○○○○道旁，
    竊取乙○○所有CAT牌、120型、引擎號碼：6D00-000000號
    挖土機。係來路不明之贓物，經由林建宥牙保，竟以8萬元
    買受該挖土機。另(四)盧安成於95年11月17日上午0時許，在
    嘉義市○村里○道1號高速公路旁之產業道路，竊取己○○
    所有KOBE LCO牌、型號：SK-200型、機身號碼：YN-15247號
    挖土機得手。在現場附近等待之甲○○見該挖土機老舊不堪
    ，即不欲買受，遂另基於寄藏該贓物之犯意，駕駛車號H6-0
    289號自小客車，導引王崑海等人將該挖土機搬運載至台南
    縣七股鄉三股村海埔之鎮海堂廟旁空地藏放，再另覓買主。
    嗣因甲○○無法覓得該贓物挖土機之買主，林建宥即委由不
    知情之劉建宏代為尋找買家。甲○○、王崑海、許晉逞、林
    建宥、施字穠、由甲○○僱佣之沈財寶、潘英文 (已歿，另
    行偵結)共同基於運送贓物之犯意聯絡，於95年11月19 日下
    午9時15分許，由王崑海駕駛車牌號碼005-GJ號拖板車，將
    該挖土機由鎮海堂廟旁空地運往與劉建宏約定之地點彰化縣
    鹿港鎮○○○○○路路旁。
二、丁○○基於搬運贓物之故意，於(一)盧安成竊得前開辛○○所
    有挖土機得手後，旋經知情之林建宥牙保媒介予知情之甲○○買受該挖土機。林建宥並隨即委託知情之施字穠偕同其女
    友丁○○，與王崑海、許晉逞等人，共同基於運送贓物之犯
    意聯絡，由盧安成將甫竊得之上開挖土機駛上由王崑海駕駛
    之車牌號碼005-GJ號拖板車車板；由許晉逞坐在拖板車副駕
    駛座擔任所謂「人頭」角色 (即如運送贓物挖土機遇警攔查
    時，由許晉逞出面向員警表示其係委託王崑海運送挖土機之
    挖土機所有權人，以免員警起疑）；另由施字穠駕駛車牌號
    碼NM-1186號白色喜美自用小客車搭載丁○○在拖板車旁押
    運贓物，而共同將該挖土機運達與甲○○約定之地點即國道
    1號高速公路麻豆交流道下道路旁，繼由在該處接應之甲○○駕駛車牌號碼H6-0289號黑色賓士自用小客車，導引王崑
    海將該挖土機運往臺南縣麻豆鎮○○路路旁之土資回收場空
    地卸放。(二)又盧安成與其女友楊玲共同竊得上開乙○○所
    有挖土機後，旋經知情之林建宥牙保媒介予知情之甲○○買
    受該挖土機。林建宥並隨即委託知情之施字穠偕同其女友丁○○，與王崑海、許晉逞及受甲○○委託之沈財寶、潘英文
    (已歿)等人，共同基於運送贓物之犯意聯絡，由盧安成將上
    揭竊得之挖土機駛上由王崑海駕駛之車牌號碼005-GJ號拖板
    車車板；並由許晉逞坐在拖板車副駕駛座擔任所謂「人頭」
    角色；另由施字穠駕駛車牌號碼NM-1186號白色喜美自用小
    客車搭載丁○○；由沈財寶駕駛車牌號碼3S-2893號自用小
    客車搭載潘英文，共同將該贓物挖土機運至甲○○指定之臺
    南縣新營市新聯興鍋爐廠後方空地卸放。
三、案經庚○○、辛○○、己○○、乙○○、丙○○訴由臺南縣
    警察局佳里分局報告偵辦。
    理  由
甲、程序方面：
    按被告以外之人於審判外之陳述，雖不符刑事訴訟法第159
    條之1至第159條之4之規定，而經當事人於審判程序同意作
    為證據，法院審酌該言詞陳述或書面陳述作成時之情況，認
    為適當者，亦得為證據；刑事訴訟法第159條之5第1項定有
    明文。本件被告甲○○、丁○○、戊○○對於本件檢察官所
    提出證據資料之證據能力均明白表示同意有證據能力，基於
    尊重當事人對傳聞證據之處分權，及證據資料愈豐富，愈有
    助於真實發見之理念，且強化言詞辯論主義，使訴訟程序得
    以順暢進行，故認本件所有供述及非供述證據資料均有證據
    能力，合先敘明。
乙、實體方面：
壹、被告甲○○有罪部分：
一、前揭犯罪事實一、(一)(二)(三)(四)部分迭據甲○○於警偵詢、原審
    及本院審理中坦承不諱。且經證人盧安成、林建宥、王崑海
    、施字穠等分別於警偵詢、原審證述無誤。核與被害人庚○○、辛○○、己○○、乙○○於警詢指訴情節相符，並有上
    開挖土機之引擎、機身號碼套模資料及進口報單、贓物認領
    保管單、現場蒐證挖土機機身照片等在卷可稽。被告甲○○
    之任意性自白，核與事證相符，堪認為實。本件事證已臻明
    確，被告甲○○之犯行足以認定。
二、核被告甲○○所為前揭事實一、(一)(二)(三)所示之犯行，均係犯
    刑法第349條第2項故買贓物罪；其所為前揭事實一、(四)部分
    所示之犯行，係犯刑法第349條第2項寄藏贓物罪（其寄藏贓
    物前後搬運贓物之低度階段行為，應為寄藏贓物之高度行為
    所吸收，而不另論罪。公訴意旨認被告甲○○就此部分寄藏
    及搬運贓物之行為，與同案被告王崑海、許晉逞等人，有共
    同寄藏及搬運之犯意聯絡，尚有未洽）。被告甲○○三次故
    買贓物及一次寄藏贓物之犯行，犯意各別，行為互殊，為數
    罪，應分論併罰。
三、原審以被告甲○○犯行明確，依法論罪科刑，固非無見。惟
    按本件原審判決後，於本院審理中，被告甲○○已與被害人
    辛○○、庚○○、己○○達成民事和解，並賠償庚○○損失
    3萬元，有和解書3紙附卷可參。被告上訴認原判決過重、雖
    無理由，然本件既有上開和解之新事由，原審未及審酌，爰
    撤銷原判決關於被告甲○○部分改判。茲審酌被告甲○○尚
    無犯罪之前科紀錄，有台灣高等法院被告前案紀錄表在卷可
    稽，其提供挖土機之銷贓管道，轉手出售挖土機贓物獲取暴
    利，對被害人造成損害甚大，且買受之數量不少，並促使同
    案被告盧安成、王崑海等人甘冒觸法風險，從事竊取及搬運
    挖土機贓物之罪行，敗壞社會治安，惡性非輕，惟犯後已坦
    承犯行，並與被害人辛○○、庚○○、己○○達成民事和解
    ，非無悔意，及其國中畢業之智識程度、以大貨車司機為業
    、月入約2、3萬元及其生活經濟狀況等一切情狀，就其所犯
    各罪各量處如主文所示之有期徒刑。又被告上開各罪之犯罪
    時間，均在96年4月24日以前，均應依中華民國96年罪犯減
    刑條例第2條第1項第3款減其宣告刑2分之1，並定其應執行
    之刑為有期徒刑1年4月，以為警懲。至扣案由沈財寶所持有
    之衛星定位掃描器2只，雖據同案被告沈財寶於偵訊供稱係
    買受上開挖土機時用以掃描有無衛星定位所用之物，然為被
    告所否認，且係同案被告沈財寶所有，而非被告所有之物；
    另同案被告沈財寶所持有用以駕駛挖土機之鑰匙1支，據被
    告於原審供述，乃被害車主所有之物，亦非屬被告所有用以
    故買或寄藏贓物所用之物；扣案被告甲○○所有之手機（門
    號詳見卷附扣押清單），為其日常生活所用之物，非為供本
    件犯罪所用，亦不予宣告沒收，併此敘明。
貳、被告丁○○有罪部分：
一、訊據被告丁○○對於上開時地隨同原審同案被告即其男友施
    字穠等人，共同運送上開二台挖土機之事實，固均供認不諱
    。惟矢口否認有明知而運送贓物之犯行，並辯稱: 我不知道
    上開挖土機是贓物，我只是陪施字穠去，幫他看路標，因為
    施字穠不識字云云。
二、經查: 上開事實二、(一)所示挖土機係盧安成於上開時地竊取
    後，旋經林建宥牙保予知情之甲○○買受，並隨即經林建宥
    委託知情之施字穠偕同其女友丁○○、王崑海、許晉逞等人
    ，共同以上述方式運送至上處卸放；上開事實二、(二)所示挖
    土機係盧安成與其女友楊玲於上開時地共同竊取後，旋經
    知情之林建宥牙保予知情之甲○○買受，並隨即經林建宥委
    託知情之施字穠偕同其女友丁○○、王崑海、許晉逞、沈財
    寶、潘英文等人，共同以上述方式運送至上處卸放等事實，
    業經被告丁○○迭於警詢及偵審中供認隨施字穠車押送挖土
    機並收取部分款項之情不諱。核與同案被告盧安成、楊玲
    、林建宥、甲○○、王崑海、許晉逞、施字穠、沈財寶等人
    分別於警詢及偵審中之供證；及被害人辛○○、乙○○於警
    詢指訴情節相符，並有上開挖土機之引擎、機身號碼套模資
    料及進口報單、贓物認領保管單、現場蒐證挖土機機身照片
    等在卷可稽。被告此部分任意性，核與事證相符，堪認為實
    。
三、被告丁○○雖辯稱不知道上開挖土機為贓物云云；另證人即
    其男友施字穠亦於原審結證稱: 丁○○不知道挖土機是贓物
    云云。惟查:
(一)、證人施字穠與被告丁○○為同居男女朋友關係，並已共同生
    育子女猶如夫妻之情，業經該二人在原審陳明在卷，是該證
    人之證詞不無迴護之虞而未可遽信。
(二)、證人施字穠於原審結證證稱: 「我載丁○○去的這兩次也有
    載林建宥，林建宥每趟會給我2、3千油錢，載到目的地大家
    沒有分錢，我回來後才拿到錢，『大雄』 (甲○○)沒有拿
    錢給我，也沒有說隔天中再拿錢，也沒有看到挖土機交付情
    形，也不知道林建宥在做什麼，之後我才知道挖土機是偷來
    的」等語；核與被告丁○○於警詢及原審供稱: 「我95年11
    月15日23時0分許，施字穠駕車載我到北斗交流道等待1部拖
    板車上載機械怪手1台，並引導至麻豆交流道，綽號『大雄
    』男子再引導到台南縣某空地停放怪手，我看到綽號『大雄
    』的男子就拿6萬元給板車司機，期間我就聽到『大雄』向
    施字穠說: 【錢明天中午再拿】，直到11月16日中午我和施
    字穠又開車與『大雄』在麻豆交流道下見面，『大雄』拿3
    萬元給施字穠；另一次於同年月30日凌晨2時許，我坐施字
    穠駕駛之自小客車，從彰化鹿港往高速公路水上段路旁等1
    部拖板車上載機械怪手1台，我們跟車到新營市，綽號『豬
    哥仔』的男子坐上拖板車引導司機載放在別處，在車上我聽
    到『豬哥仔』向施字穠說: 【錢明天再拿】」、「我去的那
    兩次林建宥沒有去」等語，就「林建宥是否同行」、「與甲○○等人之互動情形」、「施字穠跟車押運挖土機所收受之
    金額」等節，全然不符。再核與施字穠於偵查中所證：【每
    次都是林建宥邀我一同駕車（我開車或由林建宥開車）至雲
    林縣西螺鎮○○道路旁等候盧安成電話通知…。】、【我與
    林建宥會駕我弟弟所有之ＮＭ－1186號白色喜美牌轎車到場
    。】、【這兩次我都有約她一起去，我沒有向她說押運的挖
    土機是贓物，我事後也沒有拿錢給她。】（見偵17636號卷
    第16頁）。及林建宥於偵查中證稱：【丁○○是施字穠女友
    ，曾經一起出去過…。】（見偵17636號卷第11頁）等觀之
    。顯見被告當時隨施字穠出去押運贓物時，同案被告林建宥
    （國中畢業）亦在車上，是被告丁○○所辯因施字穠不識字
    ，而出去幫伊辯識路標云云，尚非可採。
(三)、況被告丁○○2次隨同施字穠押運挖土機之時間，均在深夜
    凌晨時分，每次均從彰化住處乘車遠隨至台南縣，且其時該
    被告甫生產完不久等情，業經該被告於警詢及原審審理中陳
    明在卷。衡情，倘上開挖土機之運送是合法正當之行為，大
    可於日間光明正大由拖板車自行運送即可，何庸於深夜凌晨
    勞師動眾，邀集上開同案被告多人一同押運，且押運之人一
    趟即可收取數萬元之暴利。又倘非為牟取不法暴利，該被告
    何庸於產後深夜，將幼子置於家中不顧，而隨同男友施字穠
    遠赴台南縣陪運上開挖土機。顯見上開挖土機之運送方式確
    有異於常情之處。故被告丁○○辯稱，其於上開深夜凌晨時
    分，自彰化縣住處陪同施字穠與上開同案被告等人，共同押
    運上開挖土機，遠至台南縣停放後，即可收取萬元之報酬時
    ，並不知上開挖土機是來路不明之贓物云云，顯悖於常情，
    難為可採。
(四)、綜上所述，本件事證已臻明確，被告犯行堪以認定。
四、核被告丁○○所為，係犯刑法第349條第2項之搬運贓物罪。
    其就事實二、(一)之犯行與同案被告施字穠、王崑海、許晉逞
    等人；就事實二、(二)之犯行與同案被告施字穠、王崑海、許
    晉逞、沈財寶及潘英文等人，均有犯意聯絡及行為分擔，應
    分別論以共同正犯。被告丁○○2次運送贓物之犯行，犯意
    各別，行為互殊，為2罪，應予分論併罰。
五、從而原審以被告犯行明確，依刑法第28條、第349條第2項、
    第51條第5款（漏引第41條第1項前段），刑法施行法第1條
    之1，中華民國96年罪犯減刑條例第2條第1項第3款、第7條
    等規定論罪科刑。並審酌被告丁○○前無犯罪前科紀錄，有
    台灣高等法院被告前案紀錄表在卷可稽，素行尚佳，其因一
    時失虞陪同男友駕車押運贓物之犯罪情節尚非重大，事後並
    未分得利益 (業經被告與同案被告施字穠陳明在卷)，為高
    職肄業、無業在家之智識、經濟生活情形，及犯後否認犯行
    之態度等一切情狀，分別各量處有期徒刑6月，又其上開2次
    犯行之犯罪時間，均在96年4月24日以前，均應依中華民國9
    6年罪犯減刑條例第2條第1項第3款減其宣告刑2分之1，爰各
    減為有期徒刑3月，並定其應執行刑為有期徒刑5月，及諭知
    易科罰金之折算標準。另扣案之共犯即同案被告許晉逞、沈
    財寶、王崑海等人所有之手機（門號詳見卷附扣押清單），
    以及同案被告王崑海所有之曳引車頭、車身寬板各一輛，分
    別為各該被告日常生活及工作所用之物，非專為供本件犯罪
    所用，衡諸比例原則，均不予宣告沒收。又扣案之同案被告
    沈財寶所有衛星定位掃描器2只，尚不能證明為運送贓物所
    用之物；另其持有扣案之挖土機鑰匙1支，為被害車主所有
    之物，業經同案被告甲○○於原審審理中供明在卷，故均不
    予宣告沒收等。其認事用法俱無不合，量刑亦稱妥適，被告
    上訴意旨否認犯罪，空言指摘原判決不當，並無可取，為無
    理由，應予駁回。
參、被告戊○○無罪部分：
一、公訴意旨另以: 被告戊○○基於故買贓物之犯意，明知同案
    被告甲○○向其兜售：(一)KATO牌、型號：1250型、機身號碼
    ：6101W號挖土機（係盧安成於95年11月6日上午0時許，在
    苗栗縣火焰山山腳下大安溪河床竊取，為庚○○所有）；(二)
    SUMITOMO牌、型號：280型、機身號碼：8910號挖土機（係
    盧安成於95年11月16日上午0時許，在彰化縣北斗鎮○○路
    舊濁水溪11號橋圳溝旁所竊取，為辛○○所有）。均係來路
    不明之贓物，竟於95年11月中旬某日，分別在臺南縣麻豆鎮
    真理大學前路邊臨時推置場以不詳之價格購入。因認被告涉
    有刑法第349條第2項故買贓物罪嫌等語。
二、按犯罪事實應依證據認定之，無證據不得認定其犯罪事實；
    又不能證明被告犯罪者，即應諭知無罪之判決，刑事訴訟法
    第154條第2項、第301條第1項分別定有明文。另按認定犯罪
    所憑之證據，無論其為直接證據或間接證據，其為訴訟上之
    證明時，均須達於一般通常之人均不致於有所懷疑，而得確
    信其為真實之程度，始得據之為有罪之認定。倘其證明尚未
    達到此一程度，而有合理性之懷疑存在，致使無從形成有罪
    之確信時，根據「罪證有疑，利於被告」之證據法則，即不
    得遽為不利被告之認定。
三、公訴意旨認被告戊○○涉犯刑法349條第2項之故買贓物罪嫌
    ，無非以被告於警偵中供述其於上開時地，向同案被告甲○○買受上開挖土機時，並未簽訂讓渡書、亦未拿取挖土機之
    完稅證明及進口報單等合法來源資料，並有同案被告盧安成
    、王崑海、許晉逞、林建宥、施字穠、丁○○、甲○○等人
    於警偵訊之自白；被害人庚○○、辛○○及證人謝豐盈、柯
    文勝等人於警、偵詢之證述，以及搜索扣押筆錄、贓物認領
    保管單、現場蒐證相片、挖土機引擎號碼、機身套模資料、
    挖土機進口報單、讓渡證書等資料為據。
四、訊據被告戊○○，固坦承有於上開時地向同案被告甲○○買
    受上開2台挖土機之事實，惟矢口否認有明知而故買贓物之
    犯行，並辯稱: 我不知道上開挖土機是贓物，本件被查獲時
    ，我在第一時間主動到案說明，足見我沒有犯意，我也是受
    害者等語。
五、經查:
(一)、被告戊○○有於上開時地，分別以90萬元、45萬元之價格，
    向同案被告甲○○買受被害人庚○○、辛○○所有，遭同案
    被告盧安成竊取，經同案被告林建宥牙保售予甲○○，而分
    別交由同案被告王崑海、許晉逞、林建宥、施字穠、丁○○
    等人搬運之上開2台挖土機，並於買受第2台挖土機後，僱用
    不知情之司機柯文勝，將該挖土機運至不知情之友人謝豐盈
    位在台南縣學甲鎮平西寮67號之10住處前方空地停放等事實
    ，固經被告戊○○迭於警偵詢、原審及本院審理中供承不諱
    ，並經同案被告盧安成、王崑海、許晉逞、林建宥、施字穠
    、丁○○、甲○○等人及被害人庚○○、辛○○及證人謝豐
    盈、柯文勝等人分別於警偵詢及原審審理中供證明確，並有
    搜索扣押筆錄、贓物認領保管單、現場蒐證相片、挖土機引
    擎號碼、機身套模資料、挖土機進口報單、讓渡證書等資料
    附卷可稽，被告此部分買受上開2台挖土機之事實，核與上
    開事證相符，堪認為實在。
(二)、雖上開事證僅足證明被告確有買受上開挖土機贓物之客觀事
    實，至於被告主觀上是否有贓物之認識？惟查:
 1、訊據被告於警詢及原審分別供稱: 「我因為同行甲○○告訴
    我他朋友有挖土機，可以便宜賣給我，而且說挖土機是工地
    使用的，來源正常，所以我才跟甲○○買，第1台買90萬元
    ，第2台買45萬元，【甲○○說要拿來源證明給我後才要跟
    我簽立買賣契約】，但現在還沒有簽立，甲○○告訴我說那
    兩台挖土機是工地車，正常挖土機」（見警卷第214至216頁
    ）、「因為那個時候剛好面臨到三個工程，所需的機具都要
    很多，我們是以車子的現況來估價，像以本件第1台300型市
    價約100萬上下，第2台市價也是50幾萬元而已，這台車我們
    有先看過，再跟賣家議價，再拖回來試用，我有跟甲○○要
    買賣憑證，所以我尾款才沒有給他，我一直要求甲○○帶車
    主來簽契約，他都沒有帶車主來，買賣成立後沒幾天，這個
    案件就已經公布在報紙上，業界就開始流傳，我就主動到案
    ，我也是被害人，【他（甲○○）是我的下包，我沒有懷疑
    他】，他沒有交鑰匙給我，這二台挖土機沒有暗鎖」等語（
    見原審97年10月21日審理筆錄）。
 2、證人即同案被告甲○○於偵訊結證稱：【因為我在開推土機
    、砂石機，有機會認識到一些需要用到怪手的買主，買主不
    知道他們買到的是贓物怪手，因為我沒有算他們很便宜】等
    語 (見95偵17637號卷第25頁)；及該證人於原審結證稱：【
    第1台挖土機本要賣90萬，但是因為我沒有給他契約書，所
    以他沒有將全部的錢都給我，算是扣了30萬在他那邊，等我
    給他契約書後才要付清，《他有跟我討契約書》，但是我沒
    給他，他說挖土機正常買賣的話一定要有契約書，《當初我
    就騙他說那是正常車》，後來我也沒給他契約書，所以他才
    扣我那30萬，挖土機正常要有買賣證明】。第2台我一樣是
    打電話通知戊○○有1台挖土機放在大屯那邊，請他先去看
    看，如果要買再來議價，…《他說我跟你買車你的證明什麼
    要給我，他有跟我討，我都說好，但是卻沒給他》，第二台
    有殺價，他嫌挖土機不太好，他還要修理及整理，第二次賣
    給戊○○的時候沒有跟他簽訂契約，因為經過沒有多久，事
    情就發生了，我有向戊○○表示有朋友有挖土機可以便宜賣
    ，而且是工地車且來源正常，【我有跟他說要拿來源證明或
    材料及簽立契約】，我當時沒錢想趕快脫手，想賣出去後再
    跟他講，我是開砂石車維生的，要是我說那台挖土機是贓物
    ，以後就沒有人敢叫我去幫他們載東西了」等語 (同前日審
    判筆錄)，均大抵相符。足證，該被告於買受上開挖土機時
    ，已有向同案被告甲○○索取契約書等買賣證明文件，惟因
    甲○○拖延未給，及其因工作熟識而信賴甲○○遂未密集索
    討，且未幾甲○○即於同年12月1日為警查獲，而未能繼續
    追究上開文件之事。
(三)、又被告戊○○與同案被告甲○○早有認識並有工作往來之情
    ，業經彼2人於原審陳明在卷，是被告戊○○於甲○○答應
    提供來源證明之情形之下向其購買挖土機具，且為保證具有
    正當之來源，並保留尾款未付，自難認被告戊○○有贓物之
    認識，如有問題並非無來處可詢。且被告戊○○有要求甲○○提供來源證明訂定買賣契約之情，已如前述。是彼2人交
    易上開挖土機之方式，並非一般經由陌生管道交易贓物而無
    從查詢來處且無約定任何憑證之情狀可比擬。況被告戊○○
    於警方尚未查知其買受上開挖土機前，即於97年12月7日自
    行主動至警局應訊供稱有向甲○○買受上開挖土機，並帶警
    起出上開2台挖土機交還被害人等情，業經被告及證人李海
    於原審供證在卷，並有該被告警詢筆錄在卷可稽，足見其並
    無隱飾買受及藏匿上開贓物等畏罪之情。
(四)、況被害人庚○○所有上開第1台挖土機，係於94年2月2日以7
    3萬元之價格買入之情，業經該被害人庚○○於警詢陳明在
    卷，並有買賣讓渡書1份在卷可稽。而被告戊○○以90萬元
    代價向甲○○買受該台挖土機，其價格猶高於市價，且事後
    亦未塗損該挖土機之機身或引擎號碼使車主難以辨識尋回，
    實難認其有贓物之認識及買贓之故意。至被害人辛○○所有
    上開第2台挖土機，係於95年1月間以84萬元之價格買入，且
    機身有被油漆過，原有「俊達」公司字樣亦被漆掉，案發當
    時市價應有60萬元等情，固經該被害人辛○○於警詢及本院
    證述在卷。而被告戊○○以45萬元代價向甲○○買受該台挖
    土機，其價格雖低於該被害人辛○○買入上開挖土機之價格
    。惟該台挖土機於該被害人辛○○購入時並非全新而係中古
    機具，且於尋獲時機身有被油漆刷過外觀不佳等情，業經被
    害人辛○○於原審結證在卷，又自被害人辛○○於同年1月
    購入該車至被告戊○○於同年11月買受該車，時距已有10月
    ，則該挖土機經使用折舊及油漆刷損後，其價值有所折損乃
    事理之常。況被告於原審辯稱: 「我們是以車子的現況來估
    價，像以本件第1台300型市價約100萬上下，第2台市價也是
    50幾萬元而已，這台車我們有先看過，再跟賣家議價，再拖
    回來試用。第2台沒有被害人說的那種行情」、「第2台只有
    小局部噴漆，車子來的時候就是這樣，我沒有油漆」等語；
    核與證人甲○○於原審證稱: 「第2台在正常買賣的情況下
    ，大概也要50多萬，我賣得比市價便宜一點點，因為我賣太
    便宜他也不敢跟我買，第1台價格差不多90萬元，第2台價格
    差不多40至50萬，應該沒有被害人講的那麼貴」、「我沒有
    油漆，車子剛運到我這時，機身背面有油漆，我是有看到一
    個地方有油漆過」等語大抵相符，足見被告戊○○與證人甲○○均認上開挖土機僅約值50萬元，是彼2人議定以45萬元
    買賣上開挖土機，尚難認其對價顯不相當。再被告戊○○買
    受該挖土機後，並未予以刷損該挖土機之機身或引擎號碼，
    且於警未查知其買受上開挖土機前即自行帶警起出上開2 台
    挖土機交還被害人等情，即難謂被告戊○○有以市價顯不相
    當之價格明知而故買上開贓物之實。亦不能僅因其與甲○○
    所議挖土機買賣價格與被害人自認之價格有落差，及其因向
    熟識而信賴之同案被告甲○○買受上開機具，而未細究來源
    證明及挖土機機身被油漆過之緣由，復因甲○○一再拖延未
    索取尾款，而未簽訂買賣契約等情，即認戊○○於向甲○○
    買入上開挖土機時，已有贓物之認識。
六、綜上所述，被告戊○○所辯尚非顯違常情。公訴意旨所舉上
    開事證，尚不足以證明被告戊○○買受上開挖土機時已有贓
    物之認識。此外，復查無其他積極證據，足資證明該被告係
    明知而買受上開贓物。揆諸首開說明，認其犯罪尚屬不能證
    明，自應為被告戊○○無罪之諭知。
七、從而原審以本件無法證明被告戊○○有罪為由，依刑事訟訴
    法第301條第1項為被告戊○○無罪之諭知，其認事用法洵無
    不合。檢察官上訴意旨認被告於深夜接甲○○之電話，異於
    常情；被告戊○○購買價錢較市價為低，復未簽訂契約，且
    於第2台挖土機並上油漆，買後並未使用，寄放在謝豐盈處
    ，顯係知贓云云。然按：據被告稱伊所有之手機均24小時開
    機，第1台的時候，是甲○○直接到伊公司找伊說，有挖土
    機要賣伊，第2台是晚上打電話給伊等語（見本院卷第104、
    105頁）。至於上漆部分，被告稱：第1台我有貼上我們工地
    的組別代號，沒有噴漆，第2台只有最後面局部噴漆，把公
    司行號及電話抹掉痕跡，型號沒有變動（見原審卷二第86頁
    、233頁、本院卷第82頁）。據被害人辛○○證稱：本來是
    黃色，但有一些褪色，已經被漆成橘色，該挖土機整台都漆
    ，且漆得更醜（見原審卷二第227頁）。然此與被告是否認
    知贓物無涉，其油漆結果，恰表示該物已為其買下，而非屬
    原所有權人，故將原所有權人之公司行號名稱及電話等抹掉
    ，此亦為常態，非為滅跡。至於該第2台挖土機暫時尚未用
    到，然據被告稱當時伊有台積電南科園區及慈濟國小校區要
    動工，所以有需要增加挖土機等語（見本院卷第82頁）。按
    以一般土木及砂石工程業者，見有較低於市價之挖土機，先
    行購入，雖一時尚未使用，但不代表被告即有贓物之認識。
    是檢察官上訴為無理由，應予駁回。
據上論斷，應依刑事訴訟法第368條、第369條第1項前段、第364
條、第299條第1項前段，刑法第28條、第349條第2項、第51條第
5款，刑法施行法第1條之1第1項、第2項前段，中華民國96年罪
犯減刑條例第2條第1項第3款、第7條、第9條，判決如主文。
本案經檢察官范文豪到庭執行職務。
中    華    民    國    98    年    3     月    30    日
                  刑事第一庭    審判長法  官  黃崑宗
                                      法  官  蔡長林
                                      法  官  夏金郎
以上正本證明與原本無異。
不得上訴。
                                      書記官  劉岳文
中    華    民    國    98    年    3     月    30    日
附錄：本判決論罪科刑法條
中華民國刑法第349條
收受贓物者，處3年以下有期徒刑、拘役或5百元以下罰金。搬運
、寄藏、故買贓物或為牙保者，處5年以下有期徒刑、拘役或科
或併科1千元以下罰金。
因贓物變得之財物，以贓物論。


司法院資訊處製作；財團法人民間司法改革基金會備份。
